【裁判字號】    95,上易,1866
【裁判日期】    951024
【裁判案由】    竊盜
【裁判全文】
臺灣高等法院刑事判決
上  訴  人
即  被  告  甲○○
上列上訴人因竊盜案件，不服臺灣臺北地方法院95年訴字第11 3
號，中華民國95年8月11日第一審判決（起訴案號：臺灣臺北地
方法院檢察署94年偵字第13737號），提起上訴，本院判決如下
：
    主  文
上訴駁回。
    事  實
一、甲○○前因竊盜案件，經臺灣臺北地方法院91年度易字第30
    1號判決有期徒刑4月確定，於民國（下同）92年7月17日入
    監服刑，同年11月16日執行完畢。竟不知悔改，於94年5月
    18日晚上以「for-chao」之化名，透過網際網路聊天室認識
    代號00000000（原審誤載為000000000，下稱甲女）之女子
    ，二人相約於94年5月19日，在臺北火車站見面，甲女如期
    赴約後，二人即於同日上午11時6分許，前往臺北市○○路
    ○段55號「錢櫃KTV」中華新館421包廂內唱歌飲酒，嗣於同
    日下午四時許，甲○○見甲女飲酒後精神不濟，即基於意圖
    為自己不法所有之犯意，趁甲女酒醉昏睡之際，徒手竊取甲
    女所有、放置於皮包內之現金新臺幣（下同）300元、數位
    相機1台、項鍊1條及行動電話1支，隨後即先行離去。甲女
    清醒後，始知財物被竊。
二、案經甲女告訴，由臺北市政府警察局中正第一分局移送臺灣
    臺北地方法院檢察署檢察官偵查起訴。
    理  由
一、按被告以外之人於審判外之言詞或書面陳述，除法律另有規
    定者外，不得作為證據，刑事訴訟法第159條第1項固有規定
    。惟被告以外之人於偵查中向檢察官所為之陳述，除顯有不
    可信之情況外，得為證據。且被告以外之人於審判外之陳述
    ，雖不符刑事訴訟法第159條之一至之四之規定，惟經當事
    人於審判程序同意作為證據，法院審酌該言詞陳述或書面陳
    述作成時之情況，認為適當者，亦得為證據，復為同法第15
    9條之一第2項、第159條之五第1項所明定。本案證人林協志
    及蔡培宏於檢察官偵訊時具結後所為之陳述，並無顯不可信
    之情況，又經被告同意作為證據，本院審酌各該陳述於作成
    時之情況，亦認為適當，故其等於審判外之陳述，自得作為
    本案之證據，合先敘明。
二、上訴人即被告連山峰固承認有於前述時、地，透過網路聊天
    室與甲女相約見面，之後一同至前述「錢櫃KTV」唱歌飲酒
    之事實，惟否認有何竊盜之犯行，辯稱：並未趁甲女酒醉時
    竊取甲女之財物，當天伊身體不適，就將包廂錢放在桌上，
    先行離去云云。
三、經查：前述竊盜之犯行，業經證人即被害人甲女於原審審理
    時證述：被告約我當天去唱歌，被告有叫酒，有叫我喝酒，
    我也有喝酒。之後我就喝大概二瓶水果酒，就已經開始頭暈
    ... 後來不知道為什麼我就躺在包廂的沙發上，等我醒來時
    ，我發現我放在包廂桌上的包包，裡面的東西不見了...，
    就趕快衝出去，跟服務台說我東西被偷，請他們幫我報警。
    服務台人員後來告訴我包廂費還沒有付。我那天包包內財物
    被偷走手機、數位相機、錢（300元）、純金項鍊。後來我
    找男友林協志來付錢（參見原審卷第95頁、第96頁、第100
    頁、第102頁）；核與證人林協志於檢察官偵訊時具結證稱
    ：五月份時甲女有打電話叫我到中華路之「錢櫃KTV」幫她
    付錢，她是用「錢櫃」的電話打給我的，後來她說她的手機
    被拿走了，錢跟相機也不見了等情相符（參見偵查卷第139
    頁至第140頁）。又證人即「錢櫃KTV」之主任蔡培宏於檢察
    官偵訊時具結證述：94年6月以前是在中華路之「錢櫃」服
    務，同年5月19日有一個女子說她東西掉了，我有填一張紀
    錄表格紀錄這件事，當時是樓面的組長說有一位小姐喝醉要
    離開，但包廂還沒付錢，這位小姐才說她的東西不見了，包
    括手機和錢包等。她說跟她一起來的是網友，我說可以幫她
    打電話聯絡朋友來，她就聯絡她男朋友來，後來有進去該包
    廂，好像有點酒等語詳盡（參見偵查卷第154頁至第156頁）
    ；復與其所提供之營運狀況回報表記載內容相符（參見偵查
    卷第158頁）。再者，被告確實以「for-chao」之化名，在
    網路聊天室與甲女聊天，聊天內容提及其叫「阿鋒」、電話
    為0000000000，甲女之電話則為0000000000，而案發當天凌
    晨聊天時，其等相約白天要在臺北車站集合，一起到臺北唱
    歌等情，有網路帳號資料、帳號使用者裝機資料及聊天室聊
    天內容各一份在卷可稽（參見偵查卷第9頁、第21頁至第27
    頁、第33頁至第38頁）。又0000000000門號於案發期間確由
    被告申請使用，有遠傳電信股份有限公司函覆之使用人資料
    一份附卷可憑（參見偵查卷第82頁、第84頁）；且經調閱前
    述KTV於案發當日之監視錄影帶後，亦有被告與甲女一同進
    入KTV之畫面，有該錄影帶一卷及翻拍照片5張存卷供參（參
    見原審卷第65頁至第67頁），足見甲女前開證言均與事實相
    符，應堪採信。末查，甲女使用之0000000000號（原審誤載
    為0000000000號）手機，在案發當天下午3點31分前，仍有
    通話之紀錄，且基地台位置係在鄰近案發地點之臺北市○○
    路32之1號地下一樓，惟在斯時之後，即無任何通話之紀錄
    ，亦有通聯紀錄一份附卷可查（參見偵查卷第59頁至第73頁
    ）。可見甲女在案發之前，確曾持有該手機在「錢櫃KTV」
    中華新館內使用，惟在案發之後，其卻無手機可供聯絡，亦
    無金錢可資付款，而需借用KTV店內之電話聯絡林協志到場
    付費，顯見甲女之手機、錢財等物，確於該KTV內遭竊無誤
    。而案發當時係被告與甲女一同進入包廂唱歌，並無其他人
    在場，而甲女確有飲酒之事實，亦已如前述，由此益見甲女
    證稱因不勝酒力昏睡後，財物遭被告竊走乙節，係屬真實。
    綜上所述，本件事證明確，被告竊盜犯行堪以認定。
四、按行為後法律有變更者，適用行為時之法律，但行為後之法
    律有利於行為人者，適用最有利於行為人之法律，94年2月2
    日修正公布，並自95年7月1日起施行之刑法第2條第1項訂有
    明文。此條規定乃與刑法第1條罪刑法定主義契合，而貫徹
    法律禁止溯及既往原則，係規範行為後法律變更所生新舊法
    律比較適用之準據法，是刑法第2條本身雖經修正，但刑法
    第2條既屬適用法律之準據法，本身尚無比較新舊法之問題
    ，應一律適用裁判時之現行刑法第2條規定以決定適用之刑
    罰法律。
五、被告行為後，刑法施行法已於95年6月14日增訂該法第1條之
    1規定，並自95年7月1日施行，刑法分則編各罪所定罰金之
    貨幣單位原為銀元，且依修正前刑法第33條第5款規定，罰
    金刑為1銀元以上，而有關罰金倍數之調整及銀元與新台幣
    之折算標準，則定有「罰金罰鍰標準條例」及「現行法規所
    定貨幣單位折算新台幣條例」，除罰金以1銀元折算3元新台
    幣外，並將72年6月26日以前修正之刑法部分條文罰金數額
    提高2至10倍，其後修正者則不再提高倍數；嗣修正後刑法
    第33條第5款則將罰金刑提高為新台幣1千元以上，並以百元
    計算之，且因刑法第33條第5款所定罰金貨幣單位既已改為
    新台幣，刑法分則編各罪所定罰金之貨幣單位亦應配合修正
    為新台幣，且考量刑法修正施行後，不再適用「現行法規所
    定貨幣單位折算新台幣條例」，為使刑法分則編各罪所定罰
    金之最高數額與刑法修正前趨於一致，爰增訂刑法施行法第
    1條之1規定，將刑法分則編各罪所定罰金之貨幣單位均改為
    新台幣，並將72年6月26日以前修正之刑法部分條文罰金數
    額提高為30倍，其後修正者則提高為3倍。是以刑法分則編
    各罪所定罰金刑之最高數額，於上開規定修正後仍屬一致，
    並無不同；但其罰金刑之最低數額，則比修正前提高，從而
    修正後之規定並未有利有利於被告，依刑法第2條第1項規定
    ，刑法條文有罰金刑規定者，應適用修正前之規定。
六、另刑法第41條關於易科罰金之規定，於94年2月2日修正公布
    ，並於95 年7月1日起施行，而罰金罰鍰提高標準條例第2條
    前段，亦已刪除，易科罰金折算標準，依刪除前之罰金罰鍰
    提高標準條例第2條前段規定，就其原定數額提高為100倍折
    算1日，則易科罰金折算標準，應以銀元300元折算1日，經
    折算為新臺幣後，應以新臺幣900元折算為1日，95年7月1日
    施行之刑法第41條第1項前段則規定：「犯最重本刑為五年
    以下有期徒刑以下之刑之罪，而受六個月以下有期徒刑或拘
    役之宣告者，得以新臺幣一千元、二千元或三千元折算一日
    ，易科罰金。」經比較新舊法，及已刪除之罰金罰鍰提高標
    準條例第2條規定，新修正之刑法第41條第1項並無對被告有
    利之情形，依新修正之刑法第2條第1項規定，有關易科罰金
    之規定，應適用修正前之刑法第41條第1項前段規定。
七、核被告所為，係犯修正前刑法第320條第1項竊盜罪。又被告
    有如事實欄所載之論罪科刑及刑之執行紀錄，有本院被告全
    國前案紀錄表在卷可按，被告於受有期徒刑執行完畢後5年
    以內故意再犯有期徒刑以上之罪，不論依修正前之刑法第47
    條，或修正後之刑法第47條第1項之規定，均構成累犯，新
    法對被告而言並無何有利之情形，依刑法第2條第1項規定，
    應依被告行為時即修正前之刑法第47條，論以累犯，並加重
    其刑。
八、原審審酌被告前有竊盜前科，不思力求上進，反貪圖不勞而
    獲，並漠視他人之財產權，犯罪手段、智識程度及犯後態度
    等一切情狀，適用修正前刑法第320條第1項、第47 條、第
    41條第1項前段，修正前罰金罰鍰提高標準條例第1條前段、
    第2條，判決被告有期徒刑6月，並諭知如易科罰金時，以銀
    元300元折算1日之標準，經核並無不合。
九、被告提起上訴，仍執陳詞，否認犯罪，核無理由，應予駁回
    。
據上論斷，應依刑事訴訟法第368條，判決如主文。
本案經檢察官張秋雲到庭執行職務。
中    華    民    國    95    年    10    月    24    日
                  刑事第十一庭審判長法  官  張連財
                                    法  官  蔡光治
                                    法  官  林明俊
以上正本證明與原本無異。
不得上訴。
                                    書記官  蕭進忠
中    華    民    國    95    年    10    月    25    日
附錄論罪科刑法條：
刑法第320條第1 項
意圖為自己或第三人不法之所有，而竊取他人之動產者，為竊盜
罪，處5年以下有期徒刑、拘役或5百元以下罰金。


司法院資訊處製作；財團法人民間司法改革基金會備份。
